臺北高等行政法院判決
　　　　　　　　　　　　　　　　　　94年度訴字第00388號
　　　　　　　　　　　　　　　.
原　　　告　建技國際企業有限公司
代　表　人　甲○○
送達代收人　乙○○
被　　　告　財政部臺灣省北區國稅局
代　表　人　許虞哲(局長)
訴訟代理人　丙○○
上列當事人間因90年度營利事業所得稅事件，原告不服財政部中
華民國93年12月8日台財訴字第09300533420號訴願決定，提起行
政訴訟。本院判決如下：
    主  文
原告之訴駁回。
訴訟費用由原告負擔。
    事  實
壹、事實概要：
  一原告辦理民國（下同）90年度營利事業所得稅結算申報時，
    列報營業成本新臺幣（下同）19,594,081元，全年所得額為
    109,883元。
  二被告機關查核時，基於下述理由，核定原告當期營業成本為
    15,631,954元，全年所得額4,078,067元，補徵額991,440元
    ，並按所漏稅額991,440元處1倍罰鍰計991,400元（計至百
    元止）。
    (一)原告雖承諾營業成本依法核定，且列報之毛利率已達同業
      利潤標準。
    (二)惟經被告機關調查結果發現：
      1.原告營業成本明細表僅列報期末存貨22,000元，依該行
        業特性而言顯然偏低。
      2.又被告機關就其金額較大之「線切割機」進銷貨憑證查
        核勾稽，發現其期初存貨2,400,000元及4月6日進貨1,5
        62,127元，無相關之銷貨憑證資料。
      3.被告機關因此將上述2筆金額，共計3,962,127元全數轉
        列期末存貨（資產課目），而從上開申報之營業成本中
        扣除（19,594,081-3,962,127=15,631,954元）。
  三原告不服上開核定而申請復查，但復查結果未獲變更，原告
    提起訴願亦遭決定駁回，因此提起本件行政訴訟。
貳、兩造聲明：
  一原告聲明（原告未於準備程序及言詞辯論期日到場，依其書
    狀所載，聲明如下）：
    求為判決撤銷原處分及訴願決定。
  二被告聲明：
    求為判決駁回原告之訴。
參、兩造之爭點：
  一原告主張之理由（原告未於準備程序及言詞辯論期日到場，
    依其書狀所載，陳述如下）：
    (一)原告於90年營利事業所得稅結算申報，列報營業成本19,5
      94,081元，全年所得額為109,883元，並已依主管機關所
      頒之同業利潤標準計算應納稅額，依法繳納稅款。系爭（
      90）年度提報營業成本明細表上，列報當年期末存貨22,0
      00元，亦屬實情，實因近年來經濟發展不振，原告公司辛
      苦經營，是以期末存貨較往年顯然偏低，原告並無謊報情
      事；孰被告機關未詳細查明，即逕為違反事實之認定，將
      原告於90年間進貨且於同年售出之貨品，轉列入90年期末
      存貨，另行核定原告營業成本為15,609,954元，追徵稅額
      991,440元並加處1倍罰鍰，經原告申請復查，嗣93年9月6
      日北區國稅法一字第0930030747號函復查決定維持原處分
      ，就此復查決定原告不服，提起訴願，亦遭財政部93年12
      月8日台財訴字第09300533420號函（案號第00000000號）
      訴願決定駁回。
    (二)依所得稅法第24條規定，營利事業所得之計算，以其本年
      度收入總額減除各項成本費用、損失及稅捐後之純益額為
      所得額。同法施行細則第31條規定，營業成本乃期初存貨
      ＋【進貨－（進貨退出＋進貨折讓）】＋進貨費用－期末
      存貨計算得出。原告提報90年度期末存貨為22,000元，被
      告片面認定該年度期末存貨為3,984,127元，而謂原告漏
      報所得額。查原告所營事業為機械批發業、機械器具零售
      業、五金批發業、五金零售業等，此有經濟部公司營利登
      記資料可證，是原告將進口機械分拆販售乃營業常態，且
      依財政部營利事業所得稅查核準則第57條規定：「進貨、
      銷貨、存貨帳簿及進貨、銷貨憑證，未載明貨物名稱、數
      量，其能補正並提供進、銷、存明細表，經查核相符後，
      應予查帳認定。」原告89年期末存貨明細帳列2,400,000
      元，項目分別為中古線切割機，線切割機，轉列90年期初
      存貨後，該中古線切割機及線切割機，因原告為中古機械
      買賣及維修商，為應客戶鋐隆電子塑膠製品廠要求，將該
      中古線切割機及線切割機（型號110HA）改名為「線切割
      放電加工機」、「深孔放電加工機」並予拆列，並於90年
      11月6日出口大陸，此有出口報關單可稽，系爭貨品之相
      關資料及機械明細圖，原告於93年11月15日提出訴願補充
      說明書中曾加以提出，詎被告未詳為審核，逕因品名不同
      即謂查核勾稽結果無相關之銷貨憑證資料，被告之事實認
      定失之武斷，有裁量怠惰之嫌。
    (三)原告身為台灣中小企業一分子，當知負有誠實稅納義務，
      原告確無短報期末存貨情事，又原告已依法補正、提供相
      關憑證明細表，是已盡舉證責任，而被告未詳加審核，即
      為錯誤之認定，已違反行政程序法第9條規定之注意義務
      ，被告之罰鍰處分實屬違法，嚴重損害原告之權利。
  二被告主張之理由：
    (一)營業成本：
      1.按「營利事業應保持足以正確計算其營利事業所得額之
        帳簿憑證及會計紀錄。」、「營利事業所得之計算，以
        其本年度收入總額減除各項成本費用、損失及稅捐後之
        純益額為所得額。」為所得稅法第21條第1項及第24條
        第1項所明定。
      2.原告係經營其他機械器具批發業，本年度列報營業成本
        19,594,081元，原查以其雖承諾營業成本依法核定，且
        列報之毛利率已達同業利潤標準，惟查其營業成本明細
        表僅列報期末存貨22,000元，依該行業特性而言顯然偏
        低，經就其金額較大之「線切割機」進銷貨憑證查核勾
        稽，發現其期初存貨2,400,000元及4月6日進貨1,562,1
        27元，無相關之銷貨憑證資料，乃將3,962,127元轉列
        期末存貨，核定營業成本15,631,954元。原告主張其係
        經營收購中古機械及零件維修買賣業，就進貨機台加以
        整理，再依客戶所需分成整台販售或拆機械部分零件更
        換維修云云，申經復查以其期初存貨有「線切割機」1
        台400,000元及「中古線切割機」1台2,000,000元，另4
        月6日進貨1,562,127元，均查無相對應之銷貨憑證資料
        ，雖主張4月6日進貨係於11月6日出口時拆成多項零組
        件出售，惟查11月6日出口係12月3日購進之線切割機及
        相關組裝配件，且4月6日進口之線切割機型號SP-430與
        11月6日出口之線切割機型號110H不符，原核定並無不
        合，復查予以維持，原告仍表不服提起訴願，經財政部
        訴願決定以其期初存貨2,400,000元係「線切割機」1台
        400,000元及「中古線切割機」1台2,000,000元，惟送
        貨單所載卻為中古線切割機零件，兩者顯不相符；又4
        月6日進口之線切割機型號SP-430與11月6日出口之線切
        割機型號110H不符，且亦非零件，原告主張係零件且已
        出口，惟並未提示線切割機圖樣，無從了解該商品拆裝
        之主要零組件，訴願決定亦予以駁回。
      3.原告訴稱其為中古機械買賣及維修商，為應客戶鋐隆電
        子塑膠製品廠要求，將本年度期初存貨「線切割機」及
        「中古線切割機」改名為「線切割放電加工機」及「深
        孔放電加工機」並予拆列，於本年11月6日出口大陸，
        有出口報單及機械明細圖等資料可稽，並無短報期末存
        貨情事，請求撤銷原處分云云。
      4.本件依原告之「線切割機」進銷貨憑證查核勾稽，其期
        初存貨「線切割機」1台400,000元、「中古線切割機」
        1台2,000,000元及4月6日進貨1,562,127元，查無相對
        應之銷貨憑證資料（進貨資料詳原處分卷第263至274頁
        ，銷貨資料詳原處分卷第252至262頁），雖主張4月6日
        進貨係於11月6日出口時拆成多項零組件出售，惟查11
        月6日銷售出口之機械係由12月3日購進之線切割機機械
        及零組件出口組裝，有原告於92年7月31日說明進貨統
        一發票號碼（開立日期為90年12月3日）KD00000000、K
        D00000000及KB00000000之銷貨係11月6日出口至目的地
        鋐隆電子塑膠製品廠，於重新組裝完成測試運作並回報
        交易完成後，才開立統一發票向原告請款，有其說明書
        可稽（詳原處分卷第234頁），且查4月6日進口之線切
        割機型號SP-430與11月6日出口之線切割機型號110H不
        符，另原告提示送貨單並主張期初存貨2,400,000元之
        零件亦於11月6日出口，惟查其期初存貨2,400,000元係
        「線切割機」1台400,000元及「中古線切割機」1台2,0
        00,000元，惟送貨單所載卻為中古線切割機零件（詳原
        處分卷第273、410及411頁），兩者顯不相符，原告主
        張係零件且已出口，惟並未提示線切割機圖樣，無從了
        解該商品拆裝之主要零組件，且無相關之各零組件價格
        證明資料，又期初存貨送貨單明細與其92年9月29日說
        明書（詳原處分卷第251頁）所稱4月6日進口機械1台於
        同年11月6日銷貨之明細有部分相同，且查其期初存貨
        2,400,000元、4月6日進貨1,562,127元及12月3日（統
        一發票號碼KD00000000、KD00000000及KB00000000）3
        筆進貨2,720,000元，合計進貨成本為6,682,127元，惟
        11月6日出口貨物之離岸價格僅為4,773,864元，其進銷
        價格亦顯不合理，原告主張無從採信，原核定並無不合
        。
    (二)罰鍰：
      1.按「納稅義務人已依本法規定辦理結算申報，但對依本
        法規定應申報課稅之所得額有漏報或短報情事者，處以
        所漏稅額兩倍以下之罰鍰。」為所得稅法第110條第1項
        所明定。次按「期末盤存數量，經按進貨、銷貨、原物
        料耗用、存貨數量核算不符，而有漏報、短報所得額情
        事者，依所得稅法第110條之規定辦理。但如係由於倉
        儲損耗、氣候影響或其他原因，經提出正當理由及證明
        ，足資認定其短少數量者應予認定。」為營利事業所得
        稅查核準則第52條所規定。
      2.原告本年度短報期末存貨3,962,127元及漏報利息收入
        6,057元，經被告按所漏稅額991,440元處1倍罰鍰991,
        400元。系爭營業成本既經維持已如前述，依前揭規定
        ，原處罰鍰並無違誤。
    理  由
壹、程序方面：
    本件原告受合法通知無正當理由而未於言詞辯論期日到場，
    核無民事訴訟法第386條各款所列情形，爰依行政訴訟法第2
    18條準用民事訴訟法第385條、第386條之規定，由被告聲請
    而為一造辯論判決。
貳、兩造爭執之要點：
  一針對原告90年度營利事業課稅所得額之認定，在營業成本部
    分，原告申報之金額為19,594,081元。
  二被告機關則以原告之帳載期末存貨金額22,000元，與行業特
    性不符，因此調閱原告之「線切割機」進銷記錄查得以下之
    事實：
    (一)「線切割機」之期初存貨2,400,000元，無相關之銷貨憑
      證資料可查。
    (二)90年4月6日進貨之「線切割機」1,562,127元，亦無相關
      之銷貨憑證資料可查。
  三被告機關因此將上述2筆金額，共計3,962,127元全數轉列期
    末存貨（資產課目），而從上開申報之營業成本中扣除，認
    定原告當期之營業成本為15,631,954元（19,594,081-3,962
    ,127元=15,631,954元）。
    【註】：換言之，被告機關是認為上開2筆存貨根本沒有出
            賣，也沒有申報對應之營業收入，而原告卻直接將
            之列為成本。
  四原告則爭執稱上開90年期初存貨帳列2,400,000元，項目分
    別為中古線切割機，線切割機，事後是出售予客戶鋐隆電子
    塑膠製品廠，並應其要求，將原來存貨（型號110HA）改名
    為「線切割放電加工機」、「深孔放電加工機」且予以拆列
    ，於90年11月6日出口大陸，所以被告機關認定顯然錯誤。
參、本院之判斷：
  一本案上開爭點所涉客觀舉證責任之配置說明：
    (一)按營業成本之客觀證明責任由納稅義務人負擔，而其證明
      內容則為「資源耗用之真實性」與「該資源耗用所對應之
      特定申報收入內容」（即二者間因果關係之證明）。
    (二)當然如果稅捐稽徵機關對「資源耗用與對應申報收入」間
      之因果關連有所懷疑時，納稅義務人可能即須進一步將所
      有申報收入所對應之成本逐筆說明，方能謂盡其應盡之客
      觀舉證責任。
  二在上開法理基礎下，原告應就「出售予客戶鋐隆電子塑膠製
    品廠、而於90年11月6日出口大陸之『線切割放電加工機』
    、『深孔放電加工機』，即為期初帳列2,400,000元、型號
    110HA之期初存貨改裝者」一事負擔客觀證明責任。
  三但原告只提出出售之事證，但「出售貨品為否為上開期初存
    貨改裝者」一節，原告並無法提出任何進一步之證據資料證
    明之，無從信其主張為真正，從而被告機關剔除上開營業成
    本尚屬合法。
肆、綜上所述，本件原處分並無違法，訴願決定予以維持亦無違
    誤，原告訴請撤銷於法無據，應予駁回。
據上論結，本件原告之訴為無理由，爰依行政訴訟法第218條、
第98條第3項前段，民事訴訟法第385條第1項前段判決如主文。
中　　華　　民　　國　　94　　年　  10　　月　 31  　 日
                        第五庭審判長  法  官  張瓊文
                                      法  官  黃清光
                                      法  官  帥嘉寶
上為正本係照原本作成。
如不服本判決，應於送達後20日內，向本院提出上訴狀並表明上
訴理由，如於本判決宣示後送達前提起上訴者，應於判決送達後
20日內補提上訴理由書（須按他造人數附繕本）。
中　　華　　民　　國　　94　　年　  10　　月　 31  　 日
                                      書記官  蘇亞珍
